【裁判字號】    99,交聲,2946
【裁判日期】    990726
【裁判案由】    聲明異議
【裁判全文】
臺灣臺中地方法院交通事件裁定       99年度交聲字第2946號
原處分機關  交通部公路總局臺中區監理所臺中市監理站
異  議  人
即受處分人  甲○○
上列受處分人因違反道路交通管理處罰條例案件，對於交通部公
路總局臺中區監理所臺中市監理站民國99年7 月15日所為之處分
（裁監稽違字第裁61-GF0000000號裁決書），聲明異議，本院裁
定如下：
    主  文
異議駁回。
    理  由
一、原處分及移送意旨略以：異議人即受處分人甲○○（下稱異
    議人）於民國99年6 月15日14時47分許，駕駛車牌號碼YJV
    -520號重型機車，在行經臺中市○○路與五權西路口處，因
    不依標線指示行駛道路（未依規定兩階段左轉）之違規，經
    臺中市警察局第四分局交通分隊員警掣單舉發，交通部公路
    總局臺中區監理所臺中市監理站（下稱原處分機關）於99年
    7月15日依道路交通管理處罰條例第48條第1項第2款、第63
    條第1項第1款以裁監稽違字第裁61-GF0000000號裁決書裁處
    異議人罰鍰新臺幣（下同）600元，並記違規點數1點。
二、聲明異議意旨略以：異議人因有一些道路行駛不同，如大里
    市○○○路與中投路口紅綠燈號誌是單向行駛，又如台中市
    ○○區○路往5路之間道路機車不是靠路邊行駛，所以經文心
    路至五權西路，大概有看一下路肩，路中央沒有設置兩段式
    標誌，異議人有再次現場查看，南屯路口至五權西路之間路
    肩，路中央都沒設置兩段式標誌，至於路面有劃轉彎區，格
    區不大，有些劃線不明云云。
三、按汽車（含機器腳踏車）駕駛人轉彎時，不依標誌、標線、
    號誌指示者，處600 元以上1800元以下罰鍰；汽車（含機器
    腳踏車）駕駛人有第48條第1 項第2 款之情形者，除依原條
    款處罰鍰外，並記違規點數1 點（道路交通安全規則第99條
    第2 項，道路交通管理處罰條例第3 條第8 款、第48條第1
    項第2 款、第63條第1 項第1 款參照）。
四、經查，異議人於99年6 月15日14時47分許，駕駛車牌號碼YJ
    V -520號重型機車，沿臺中市○○路行駛至五權西路交岔路
    口欲左轉時，因未依機車兩段式左轉之標線指示先行駛至待
    轉區停候，即逕行違規左轉五權西路，經臺中市警察局第四
    分局交通分隊警員當場攔停製單舉發等情，為異議人所不爭
    執，並有臺中市警察局中市警交字第GF0000000 號舉發違反
    道路交通管理事件通知單、臺中市警察局第四分局99年5 月
    7 日中分四交字第0990015153號函附卷可稽，是異議人駕駛
    上開機車確有「不依標線指示」之違規行為，應堪認定。惟
    異議人雖以前情置辯，並舉現場拍攝照片為佐。查，異議人
    稱本件文心路慢車道路旁並未設有「機慢車兩段左轉」標誌
    ，然文心路與五權西路交岔口路面上皆劃設有「機車待轉區
    ○○○○路之內側車道地上亦劃設有「禁行機車」之標線等
    情，此有本院公務電話紀錄及臺中市警察局第四分局99年5
    月7日中分四交字第0990015153號函在卷可稽，從而，異議
    人騎乘機車行駛於該路段時，已有未依上開路段之標線指示
    行駛之違規情事甚明，是尚不得因該路段未設有「機慢車兩
    段左轉」標誌為由，即認得解免違反交通法規之責任。且按
    機器腳踏車行駛至交岔路口，其轉彎，應依標誌或標線之規
    定行駛；無標誌或標線者，內側車道設有禁行機車標誌或標
    線者，應依兩段方式進行左轉，不得由內側或其他車道左轉
    （道路交通安全規則第99條第2項第1款參照）；是任何機車
    騎乘於文心路欲左轉彎進入五權西路，無論現場有無另行設
    置「機慢車兩段左轉」標誌，依據現場內側車道設有禁行機
    車標線，均應為兩段式左轉，而異議人為合法考領駕照之人
    ，就上開道路交通安全規則之規定，有知悉之義務，則無論
    異議人是否得見現場設置之「機車兩段式左轉」標誌，亦均
    應知悉於上開文心路與五權西路進行左轉彎，應為兩段式左
    轉至明。異議人前開置辯，顯不可採。
五、綜上所述，異議人駕駛重型機器腳踏車於上揭時、地未依標
    線指示行駛之違規行為，原處分機關爰依道路交通管理處罰
    條例第48條第1 項第2 款、第63條第1 項第1 款及違反道路
    交通管理事件統一裁罰基準表，裁處異議人600 元，並記違
    規點數1 點，核無違誤，異議人聲明異議為無理由，本院應
    予裁定駁回。
六、據上論斷，應依道路交通管理處罰條例第87條第2 項，道路
    交通案件處理辦法第19條之規定，裁定如主文。
中    華    民    國    99    年    7    月    26    日
                          交通法庭  法  官  黃益茂
以上正本證明與原本無異。
如不服本裁定，應於收受送達後5日內向本院提出抗告狀。（應
附繕本）
                                    書記官  蔡秋明
中    華    民    國    99    年    7    月    26    日

司法院資訊處製作；財團法人民間司法改革基金會備份。
